【裁判字號】    98,上訴,648
【裁判日期】    980630
【裁判案由】    毒品危害防制條例
【裁判全文】
臺灣高等法院臺南分院刑事判決         98年度上訴字第648號
上  訴  人
即  被  告  甲○○
上列上訴人因違反毒品危害防制條例案件，不服臺灣臺南地方法
院98年度訴字第222號中華民國98年3月31日第一審判決（起訴案
號：臺灣臺南地方法院檢察署98年度毒偵字第111號），提起上
訴，本院判決如下：
    主  文
上訴駁回。
    理  由
一、按刑事訴訟法第361條、第367條規定，不服地方法院之第一
    審判決而上訴者，應提出上訴書狀，並敘述「具體理由」，
    為上訴必備之程式；其所提出之書狀未敘述上訴理由，或僅
    曾以言詞陳述上訴理由者，均應於上訴期間屆滿後20日內補
    提理由書於第一審法院。第一審法院經形式審查，認逾期未
    補提上訴理由者，應定期間先命補正；逾期未補正者，為上
    訴不合法律上之程式，應以裁定駁回。倘「已提出上訴理由
    」，但所提非屬具體理由者，則由第二審法院以上訴不合法
    律上之程式，判決駁回。而所謂「具體理由」，必依據卷內
    既有訴訟資料或提出新事證，指摘或表明第一審判決有何採
    證認事、用法或量刑等足以影響判決本旨之不當或違法，而
    構成應予撤銷之具體事由，始克當之（例如：依憑證據法則
    具體指出所採證據何以不具證據能力，或依憑卷證資料，明
    確指出所為證據證明力之判斷如何違背經驗、論理法則）；
    倘僅泛言原判決認定事實錯誤、違背法令、量刑失之過重或
    輕縱，而未依上揭意旨指出具體事由，或形式上雖已指出具
    體事由，然該事由縱使屬實，亦不足以認為原判決有何不當
    或違法者（例如：對不具有調查必要性之證據，法院未依聲
    請調查亦未說明理由，或援用證據不當，但除去該證據仍應
    為同一事實之認定），皆難謂係具體理由，俾與第二審上訴
    制度旨在請求第二審法院撤銷、變更第一審不當或違法之判
    決，以實現個案救濟之立法目的相契合，並節制濫行上訴（
    最高法院97年度台上字第892號判決參照。）。
二、上訴意旨略以：被告自民國（下同）98年4月30日沒有再去
    醫院做「美沙酮」戒治，並且徹底的戒除毒癮，被告能夠下
    定決心就是因為父親得了大腸癌第三期正在化療中，母親因
    年邁退化性關節炎及多重的慢性病，生活上已經無法自理。
    因被告毒品多案在身，但是被告勇於面對，不想浪費逐一審
    理的時間、精神、浪費資源、社會成本，請給予被告最後一
    次機會，能夠以易服社會勞動處罰之，以陪伴年邁雙親度過
    餘年，以盡到人子之責，請求之事若能如願，被告願意無條
    例配合，並以贖罪的心態來面對一切，如果有再犯之行為，
    願意接受最嚴厲加重之懲罰云云。
三、經查：
(一)、上訴人即被告甲○○曾於94年間因施用毒品案件，經原審法
    院以94年度毒聲字第969號裁定觀察、勒戒後，認有繼續施
    用毒品之傾向，再經以95年度毒聲字第498號裁定令入戒治
    處所強制戒治，強制戒治執行期滿後，經臺灣臺南地方法院
    檢察署檢察官於96年8月7日以96年度戒毒偵字第125號為不
    起訴處分確定。又甲○○曾於95年間因贓物案件，經原審法
    院以95年度簡字第2992號判決有期徒刑4月確定，嗣經減刑
    為有期徒刑2月，96年7月10日入監執行，96年9月10日執行
    完畢出監。
(二)、詎甲○○仍未能戒除毒癮，復於強制戒治執行完畢釋放後5
    年內之98年1月4日18時許，在其臺南市○區○○路769巷32
    弄1號居處，以注射方式，施用第一級毒品海洛因1次；嗣於
    同日20時40分許，因警方接獲民眾指稱臺南市○○街118巷1
    8號有人飲酒太吵，而前往察看，在場之甲○○在未被有偵
    查權之公務員或機關發覺其上述施用海洛因犯行前，即在上
    述現場主動向到場察看之警員坦承施用海洛因犯行，交付海
    洛因1包（驗後淨重0.035公克）予警員扣案，並同意警方採
    集其尿液送驗後，檢驗結果呈嗎啡陽性反應。
四、原審法院以：上訴人即被告就其所為施用第一級毒品罪之犯
    行於警詢、偵查及原審審理程序時均已坦承不諱，並有臺南
    市警察局第五分局開元派出所扣押物品目錄表、詮昕科技股
    份有限公司98年1月12日濫用藥物尿液檢驗報告、高雄市立
    凱旋醫院98年1月8日濫用藥物成品檢驗鑑定書各1份附卷為
    憑，堪認被告上開任意性自白與事實相符，應可採信。本件
    事證明確，被告犯行洵堪認定。核被告甲○○所為，係犯毒
    品危害防制條例第10條第1項施用第一級毒品罪。其施用時
    非法持有第一級毒品海洛因之低度行為，為其施用之高度行
    為所吸收，不另論罪。再被告於95年間因贓物案件，經原審
    法院以95年度簡字第2992號判決有期徒刑4月確定，嗣經減
    刑為有期徒刑2月，96年7月10日入監執行，96年9月10日執
    行完畢出監，此有臺灣高等法院被告全國前案紀錄表附卷可
    參，其於刑之執行完畢後，5年內故意再犯本件有期徒刑以
    上之罪，為累犯，應依累犯規定加重其刑。被告在未被有偵
    查權之公務員或機關發覺其上述施用海洛因犯行前，即主動
    向警員坦承施用海洛因犯行，並接受裁判，符合刑法第62條
    前段規定，應依自首規定減輕其刑，並與前述累犯加重其刑
    部分，按刑法第71條第1項規定，先加後減。爰審酌被告前
    因毒品案件，施以觀察勒戒及強制戒治等戒斷程序，猶未能
    戒除毒癮，復有施用毒品之情，可見其戒毒意志不堅，未能
    知錯改過，但念及施用毒品係戕害個人健康，並未侵害他人
    權益，犯罪手段亦稱平和，及其犯後態度良好，業已坦承犯
    行等一切情狀，量處有期徒刑6月。顯見原審法院已詳敘認
    定上訴人犯罪事實之理由、證據及量刑審酌之事由，從形式
    上審查，並無違背法令之情形。
五、上訴人提起上訴，僅略謂其父親罹癌、母親退化性關節炎及
    多重慢性病，有待被告照顧，請准予易服社會勞動云云，惟
    查，上訴人因施用第一級毒品，為累犯，於警察未發覺其犯
    罪事實前先行自首，而經原審法院處有期徒刑6月，並諭知
    如易科罰金，以新台幣一千元折算一日對被告之量刑已有所
    斟酌。至上訴人所稱希能「易服社會勞動」之處罰，而查易
    服社會勞動之規定，乃為刑法第41條於98年1月21日總統公
    布修正之條文，至其施行日期則為98年9月1日，乃屬尚未施
    行之易刑處分，上訴人之請求尚無憑准。是以，上訴人提起
    上訴並未依據卷內既有訴訟資料或提出新事證，指摘或表明
    第一審判決有何採證認事、用法或量刑等足以影響判決本旨
    之不當或違法之具體事由（按上訴理由是否具體，係屬第二
    審審查之範圍，不在命補正之列，刑事訴訟法第361條修正
    立法理由參照）。按之上開規定，本件上訴顯屬違背法律上
    之程式，自應予以駁回，並不經言詞辯論為之。
六、依刑事訴訟法第367條前段、第372條，判決如主文。
中    華    民    國    98    年    6     月    30    日
                  刑事第三庭    審判長法  官  陳義仲
                                      法  官  蘇清水
                                      法  官  宋明中
以上正本證明與原本無異。
如不服本判決應於收受送達後10日內向本院提出上訴書狀，其未
敘述上訴理由者，並得於提起上訴後10日內向本院補提理由書（
均須按他造當事人之人數附繕本）「切勿逕送上級法院」。
                                      書記官  黃子起
中    華    民    國    98    年    6     月    30    日


司法院資訊處製作；財團法人民間司法改革基金會備份。
